臺灣板橋地方法院交通事件裁定　　　　99年度交聲字第4636號
原處分機關　交通部公路總局臺北區監理所板橋監理站
異　議　人　楊秀英
上列異議人即受處分人因違反道路交通管理處罰條例案件，不服
原處分機關於民國99年12月21日所為之裁決處分（裁決書案號：
板監裁字第裁41-C00000000號），聲明異議，本院裁定如下：
    主  文
原處分撤銷。
楊秀英汽車駕駛人，駕駛汽車經測試檢定酒精濃度超過規定標準
，因而肇事致人受傷，處吊扣駕駛執照貳年，並應接受道路交通
安全講習。
    理  由
一、原處分意旨略以：異議人即受處分人楊秀英於民國九十九年
    九月十七日晚間七時二十四分許，騎乘車牌號碼ＷＸＢ－０
    四三號輕型機車，行經臺北縣林口鄉（已改制為新北市林口
    區○○○路一三二號前，因「酒後駕車呼氣酒測值達零點三
    七ｍｇ／ｌ」之違規，為警掣單舉發，乃依道路交通管理處
    罰條例第三十五條第一項第一款、第二十四條第一項第二款
    及第六十八條第二項規定，裁處罰鍰新臺幣（下同）一萬五
    千元，並記違規點數五點及應參加道路交通安全講習。異議
    人則以：伊因酒後駕車案件，業經檢察官為緩起訴處分，應
    繳納國庫二萬元，本件罰鍰可否適用「一事不二罰」原則等
    語，爰聲明異議，請求撤銷原處分。
二、按汽車駕駛人飲用酒類或其他類似物後其吐氣所含酒精濃度
    超過每公升零點二五毫克或血液中酒精濃度超過百分之零點
    零五以上者，不得駕車，道路交通安全規則第一百十四條第
    二款定有明文。又汽車駕駛人，駕駛汽車經測試檢定酒精濃
    度超過規定標準者，處一萬五千元以上六萬元以下罰鍰，並
    當場移置保管該汽車及吊扣其駕駛執照一年；因而肇事致人
    受傷者，並吊扣其駕駛執照二年；另汽車駕駛人，有第三十
    五條第一項規定之情形，應接受道路交通安全講習，道路交
    通管理處罰條例第三十五條第一項第一款、第二十四條第一
    項第二款分別定有明文。
三、經查：
(一)、本件異議人楊秀英於九十九年九月十七日晚間七時二十四分
    許，酒後騎乘車牌號碼ＷＸＢ－０四三號輕型機車附載許博
    彥、許雅婷，行經新北市○○區○○路一三二號前，不慎擦
    撞行人詹金木，因而肇事致詹金木及許博彥、許雅婷受傷，
    經警到場處理並以酒精測試器測得異議人之吐氣所含酒精濃
    度達每公升零點三七毫克，為警當場掣單舉發；又異議人因
    上述酒後駕車之同一行為，經臺灣板橋地方法院檢察署檢察
    官以其上開行為涉犯刑法第一百八十五條之三之公共危險罪
    ，認以緩起訴處分為適當，於九十九年九月二十八日以九十
    九年度速偵字第六一五二號為緩起訴處分，緩起訴期間為一
    年（自九十九年十月十二日起至一百年十月十一日），並命
    異議人應於緩起訴處分確定後，收到檢察官執行緩起訴處分
    命令通知書後二個月內，向國庫支付緩起訴處分金二萬元等
    事實，分別有上開舉發通知單、臺灣板橋地方法院檢察署檢
    察官執行緩起訴處分命令通知書、九十九年度速偵字第六一
    五二號緩起訴處分書電腦列印本及臺灣高等法院被告前案紀
    錄表等件在卷可稽。異議人於上揭時地，有騎乘輕型機車經
    測試檢定酒精濃度超過規定標準，因而肇事致人受傷之違規
    行為，洵堪認定。
(二)、惟查行政罰法第二十六條規定：「一行為同時觸犯刑事法律
    及違反行政法上義務規定者，依刑事法律處罰之。但其行為
    應處以其他種類行政罰或得沒入之物而未經法院宣告沒收者
    ，亦得裁處之」、「前項行為如經不起訴處分或為無罪、免
    訴、不受理、不付審理之裁判確定者，得依違反行政法上義
    務規定裁處之」，即所謂一事不二罰原則。至道路交通管理
    處罰條例第三十五條第一項、第七項、第八項固規定：「汽
    車駕駛人，駕駛汽車經測試檢定有下列情形之一者，處新臺
    幣一萬五千元以上六萬元以下罰鍰，並當場移置保管該汽車
    及吊扣其駕駛執照一年；因而肇事致人受傷者，並吊扣其駕
    駛執照二年；致人重傷或死亡者，吊銷其駕駛執照，並不得
    再考領：一酒精濃度超過規定標準。二吸食毒品、迷幻藥、
    麻醉藥品及其相類似之管制藥品。」、「汽車駕駛人有第一
    項、第三項或第四項之情形，同時違反刑事法律者，經移置
    保管汽車之領回，不受第八十五條之二第二項，應同時檢附
    繳納罰鍰收據之限制。」、「前項汽車駕駛人，經裁判確定
    處以罰金低於本條例第九十二條第三項所訂最低罰鍰基準規
    定者，應依本條例裁決繳納不足最低罰鍰之部分。」惟同時
    觸犯刑事法律及違反行政法上義務規定之行為，行政機關得
    否科以與刑罰相類之行政罰處罰，應受行政罰法第二十六條
    規定之限制，即視該行為之刑事訴追或審判程序終局結果而
    定，在刑事訴追、審判程序尚未終局確定前，行政機關尚不
    得逕予裁罰；至於罰鍰以外之沒入或其他種類行政罰，因兼
    具維護公共秩序之作用，為達行政目的，行政機關仍得併予
    裁處。又上開所謂「其他種類行政罰」，係指違反行政法上
    之義務應受「裁罰性」之「不利處分」而言，依行政罰法第
    二條規定，應包括限制或禁止行為之吊扣證照處分在內。另
    汽車駕駛人酒後駕車時，如同時觸犯刑法第一百八十五條之
    三之公共危險罪者，道路交通主管機關除依上開行政罰法第
    二十六條第一項但書，處以其他種類行政罰外，關於行政罰
    鍰部分，即應依行政罰法第二十六條、道路交通管理處罰條
    例第十條等規定移送地方法院檢察署處理，俟刑事訴追或審
    判程序終局確定後，再依行政罰法第二十六條第二項、道路
    交通管理處罰條例第三十五條第八項之規定，就行政罰金部
    分予以裁處。
(三)、又刑事訴訟法第二百五十三條之三第一項規定：「檢察官之
    緩起訴處分於緩起訴期間內，有下列情形之一者，檢察官得
    依職權或依告訴人之聲請撤銷原處分，繼續偵查或起訴：一
    於期間內故意更犯有期徒刑以上刑之罪，經檢察官提起公訴
    者。二緩起訴前，因故意犯他罪，而在緩起訴期間內受有期
    徒刑以上刑之宣告者。三違背第二百五十三條之二第一項各
    款之應遵守或履行事項者。」是經檢察官為緩起訴處分者，
    於緩起訴之猶豫期間內，最終是否會被檢察官提起公訴，猶
    懸而未定，亦即緩起訴處分於猶豫期間內尚未具有實質之確
    定力，檢察官仍得根據上開規定依職權或依告訴人之聲請，
    將被告緩起訴處分撤銷。而依行政罰法第二十六條第二項之
    立法意旨，必須待緩起訴處分「實質確定」時，被告才最終
    地確定免於受刑事訴追，原處分機關始得為行政裁罰，亦即
    在緩起訴期間內即猶豫期間期滿前，該緩起訴處分仍有被撤
    銷之可能，此時原處分機關若依法為行政裁決，將使受處分
    人有同時遭受行政處罰及刑事訴追之危險，顯與行政罰法第
    二十六條規定之立法意旨相違背。因此，自行政罰法第二十
    六條規定立法意旨為有利於行為人之解釋，應認應受行政裁
    罰之行為，關於罰鍰部分，同一事實如經緩起訴處分確定者
    ，亦有行政罰法第二十六條明定一事不二罰原則之適用。至
    酒後駕車經檢察官為緩起訴處分，並命駕駛人向公益團體或
    國庫捐款者，駕駛人係履行檢察官為緩起訴處分命令，此命
    令名義上雖非刑罰，性質上容有理論之爭議，但仍屬特殊之
    處遇措施，造成駕駛人之財產減少，亦屬剝奪人民財產之處
    分，與罰金刑無異（臺灣高等法院九十八年度交抗字第二八
    ０三號裁定採同一意旨，可資參考）。本件原處分機關認緩
    起訴處分係不起訴處分，應適用行政罰法第二十六條第二項
    規定，裁處罰鍰云云，容有誤會。查異議人楊秀英酒後駕車
    經測試檢定酒精濃度超過規定標準之違規行為，因同時觸犯
    刑法第一百八十五條之三之酒後不能安全駕駛動力交通工具
    而仍駕駛罪，經臺灣板橋地方法院檢察署檢察官偵查後，認
    以緩起訴處分為適當，以九十九年度速偵字第六一五二號為
    緩起訴處分，緩起訴期間為一年，並命異議人書立悔過書，
    及應於緩起訴處分確定後，收到檢察官執行緩起訴處分命令
    通知書後二個月內，向國庫支付緩起訴處分金二萬元等情，
    已如前述，揆諸上開說明，於緩起訴之猶豫期間內，原處分
    機關自不得對受處分人處以罰鍰，應俟緩起訴處分實質確定
    或經撤銷而起訴後刑事終局裁判之結果如何，再參酌行政罰
    法第二十六條第二項及道路交通管理處罰條例第三十五條第
    八項等規定，為適法之處理。
(四)、本件緩起訴處分期間既於一百年十月十一日始告屆滿，原處
    分機關在異議人尚未經終局確定無庸受刑事處罰前，逕予裁
    處罰鍰一萬五千元部分，自難謂適法，應予撤銷，此部分應
    俟上開緩起訴處分期間屆滿而受處分人確定是否受刑事追訴
    、處罰後，再由行政機關另為適法之處分，本院不自為裁定
    。另原處分機關依道路交通管理處罰條例第六十八條第二項
    規定裁處記違規點數五點部分，異議人雖領有重型機車駕駛
    執照，酒後騎乘輕型機車，有機車駕照基本資料在卷可稽，
    但異議人酒後騎乘輕型機車有肇事致人受傷之事實，亦據臺
    灣板橋地方法院檢察署檢察官查明屬實，此觀之九十九年度
    速偵字第六一五二號緩起訴處分書電腦列印本及本件舉發違
    反道路交通管理事件通知單上記載「酒後駕車致別人及自己
    受輕傷」等詞自明，且徵之道路交通管理處罰條例第六十八
    條第二項：「領有汽車駕駛執照之汽車駕駛人，除駕駛聯結
    車、大客車、大貨車外之非其駕駛執照種類之車輛，違反本
    條例及道路交通安全規則之規定，應受吊扣駕駛執照情形時
    ，無因而肇事致人受傷或重傷者，記違規點數五點。但一年
    內違規點數共達六點以上或再次應受吊扣駕駛執照情形者，
    併依原違反本條例應受吊扣駕駛執照處分規定，吊扣其駕駛
    執照。」亦即領有汽車駕駛執照之汽車駕駛人，除駕駛聯結
    車、大客車、大貨車外之非其駕駛執照種類之車輛，違反道
    路交通管理處罰條例及道路交通安全規則之規定，應受吊扣
    駕駛執照情形時，須無因而肇事致人受傷或重傷之情形，始
    得依上開規定記違規點數五點，是異議人酒後騎乘輕型機車
    有肇事致人受傷，應依道路交通管理處罰條例第三十五條第
    一項第一款規定，吊扣駕駛執照二年，原處分機關依道路交
    通管理處罰條例第六十八條第二項規定，記違規點數五點部
    分，自非適法。至原處分機關另對異議人裁處記違規點數五
    點，並施以道路交通安全講習部分，異議人雖未於聲明異議
    狀中陳明對此部分裁罰之意見，惟此部分處分係原處分機關
    基於前開單一之違規行為所為處分之一部，異議人對於其中
    之罰鍰既已表明不服之旨，自應認其已對該案之處分全部聲
    明不服，本院自應併予審究；又依上開說明，施以道路安全
    講習處分係屬罰鍰以外之其他種類行政罰，係屬為達成遏止
    酒後駕車之不法行為，維護道路交通用路權人之安全法益等
    行政目的所必要之不利處分，因兼具維護公共秩序之作用，
    為達行政目的，是原處分機關就道路交通安全講習部分併予
    裁處，於法並無不合。
五、綜上所述，異議人確有於前揭時地，騎乘輕型機車肇事致人
    受傷，並經測試檢定酒精濃度超過規定標準之違規行為，洵
    堪認定。原處分機關依前揭道路交通管理處罰條例第三十五
    條第一項一款及第六十八條第二項之規定，裁處異議人接受
    交通安全講習之部分，於法並無不合；惟原處分機關在緩起
    訴處分尚未實質確定前，逕依道路交通管理處罰條例第三十
    五條第一項第一款規定，處罰鍰一萬五千元部分，並依同條
    例第六十八條二項規定，記違規點數五點部分，分別與行政
    罰法第二十六條規定、道路交通管理處罰條例第六十八條第
    二項規定之意旨有違，自有可議。又因本件酒後駕車為一個
    違規行為，罰鍰、記違規點數五點及施以道路交通安全講習
    部分無從區分，故應認異議人提起本件異議為有理由，本院
    自應將原處分撤銷，自為裁罰如主文第二項所示，以期適法
    。
據上論斷，應依道路交通管理處罰條例第八十七條第二項，道路
交通案件處理辦法第十九條，裁定如主文。
中    華    民    國   100    年    1     月    7     日
                  交通法庭法  官
以上正本證明與原本無異
如不服本裁定應於送達後5日內向本院提出抗告狀
                          書記官  陳春銘
中    華    民    國   100    年    1     月    7     日